臺灣臺中地方法院刑事判決　　　　　　 100年度易字第2814號
公　訴　人　臺灣臺中地方法院檢察署檢察官
被　　　告　陳良興
上列被告因違反毒品危害防制條例案件，經檢察官提起公訴（10
0 年度毒偵字第966 號），被告就被訴事實為有罪之陳述，經本
院告以簡式審判程序之旨，並聽取當事人之意見後，本院合議庭
裁定由受命法官獨任進行簡式審判程序，並判決如下：
如下：
    主    文
陳良興施用第二級毒品，累犯，處有期徒刑肆月，如易科罰金，
以新臺幣壹仟元折算壹日。
    犯罪事實
一、陳良興前於民國87年間，因施用毒品案件，經本院裁定送觀
    察、勒戒後，認無繼續施用毒品之傾向，於同年11月25日執
    行完畢釋放；嗣於上開觀察、勒戒執行完畢釋放後5 年內之
    89年間，又因施用毒品案件，經本院裁定送觀察、勒戒，認
    無繼續施用毒品傾向，於90年1 月8 日執行完畢釋放；繼於
    上開觀察、勒戒執行完畢釋放後5 年內之90年間，復因分別
    施用第一級、第二級毒品等案件，經臺灣臺中地方法院檢察
    署檢察官聲請強制戒治並提起公訴，強制戒治部分經本院裁
    定令入戒治處所施以強制戒治，嗣於戒治期間再經本院裁定
    停止戒治，所餘戒治期間付保護管束；至起訴部分則先後經
    本院以90年度易字第1690號、90年度訴字第2306號各判處有
    期徒刑5 月、8 月確定；上開2 案接續執行，於92年1 月16
    日縮短刑期假釋出監，同年2 月9 日假釋期滿未經撤銷假釋
    ，以執行完畢論。更於98年間，因施用毒品等案件，經本院
    以98年度訴字第975 號判決分別判處有期徒刑9 月、9 月、
    5 月，合併定應執行刑為有期徒刑1 年6 月確定，甫於99年
    7 月10日縮刑期滿執行完畢。詎猶未知戒慎，基於施用第二
    級毒品甲基安非他命之犯意，於100 年3 月8 日晚間6 時40
    分許為警採尿時起往前回溯96小時內之某時（不含為警查獲
    至採尿期間），在臺灣地區不詳地點，以將第二級毒品甲基
    安非他命置於錫箔紙上，再以火燒烤而吸食氣體之方式，施
    用第二級毒品甲基安非他命1 次。嗣於100 年3 月8 日下午
    5 時50分許，因臺中市政府警察局第五分局員警據報持本院
    法官所簽發之搜索票至陳良興先前所承租位在臺中市○○區
    ○○路101 巷6 弄12號住處進行搜索，當場查扣其所有但與
    本案無關之注射針筒1 支，且因陳良興同意接受員警採尿，
    經警送驗其尿液檢體，結果呈甲基安非他命陽性反應，始循
    線查悉上情。
二、案經臺中市政府警察局第五分局報告臺灣臺中地方法院檢察
    署檢察官偵查起訴。
    理    由
一、本件被告所犯者非為死刑、無期徒刑、最輕本刑為3 年以上
    有期徒刑之罪或高等法院管轄第一審案件，其於準備程序進
    行中，先就被訴事實為有罪之陳述，經告知其簡式審判程序
    之旨，並聽取公訴人、被告之意見後，本院合議庭依刑事訴
    訟法第273 條之1 第1 項之規定，裁定由受命法官獨任以簡
    式審判程序進行本案之審理，合先敘明。
二、得心證之理由：
(一)、上揭犯罪事實，業據被告分別於警詢、本院準備程序及審理
    時供認不諱（見警卷第10頁、本院卷第19頁反面、第22頁）
    ，而其為警採集之尿液檢體（尿液檢驗代號：E100073 ），
    經送請中山醫學大學附設醫院檢驗科藥物檢測中心檢驗結果
    ，呈甲基安非他命陽性反應一節，已有該中心尿液檢驗報告
    、臺中市政府警察局第五分局委託尿液檢驗代號與真實姓名
    對照表、偵辦毒品案件尿液檢體對照表各1 份在卷可據（見
    警卷第23-1至23-2頁、偵卷第17頁）。查施用甲基安非他命
    之代謝最先是去N-甲基（N-demethylation ）而形成安非他
    命，於施用甲基安非他命後，在正常尿液PH值情況下，24小
    時內，有43％服用劑量以甲基安非他命原態排出；另施用安
    非他命後24小時內，有30％以安非他命原態排出，20％經去
    氨基作用及氧化作用形成苯甲酸，2 ％經反應形成Norephed
    rine。施用安非他命後，其尿液不致檢出甲基安非他命陽性
    反應，而施用甲基安非他命後，其尿液可檢出甲基安非他命
    和其代謝物安非他命成分一節，有行政院衛生署管制藥品管
    理局93年11月2 日管檢字第0930010499號函足憑。又個人口
    服投與甲基安非他命後，其尿液中能否驗出安非他命陽性反
    應，乃與其投與方式、投與量、個人體質、採尿時間及檢測
    儀器之精密度等有關；一般而言，約70﹪於口服投與後24小
    時內自尿中排出，約90﹪於96小時內將自尿中排出，從而吸
    食時間距採集尿液時間最長不會超過4 日，亦有同局81年2
    月8 日81藥檢壹字第1156號函可參。復參酌前揭尿液檢驗報
    告既明白揭示係以氣相層析質譜儀法作為確認檢驗之方式，
    而以氣相層析質譜儀分析法進行確認者，均不致產生偽陽性
    反應，並為行政院衛生署管制藥品管理局於92年6 月20日以
    管檢字第0920004713號函說明甚詳。準此，被告之尿液檢體
    經以氣相層析質譜儀法確認檢驗後，既已呈甲基安非他命陽
    性反應，堪認被告確曾有於遭警採尿前96小時內之某時（不
    含為警查獲至採尿期間），施用第二級毒品甲基安非他命無
    誤，足以補強擔保被告上開自白之真實性。
(二)、至被告先前於檢察官偵訊時固一度否認曾施用甲基安非他命
    云云，並辯稱：伊最近吃過糖尿病的藥云云（見偵卷第15頁
    ）。惟其上開所辯，明顯核與前揭驗尿結果不符，更與其於
    警詢及本院準備程序中自白之情節大相逕庭，是否可信，非
    無可疑，另佐以被告嗣於本院審理時業已坦言：驗尿出來說
    我有吃毒品就是有吃，先前在偵查中說我沒有吃毒品這部分
    陳述是不實在的等語（見本院卷第22頁），益徵被告先前於
    偵查中所辯，無非僅係畏罪情虛之詞，不值採信。
(三)、再者，被告於100 年3 月8 日晚間6 時40分許為警查獲所採
    集之尿液，雖經確認檢驗結果呈安非他命陰性反應（見偵卷
    第17頁），惟中山醫學大學附設醫院檢驗科藥物檢測中心係
    依行政院衛生署訂定之濫用藥物尿液檢驗機構認可基準，以
    尿液檢體中藥物或其代謝物濃度高於公告閾值，判定為陽性
    ，並有可定量濃度下限，是經判定為陰性者，或因其藥物、
    代謝物濃度低於最低可定量濃度，或未達行政院衛生署公告
    數值，非謂該檢體絕不含藥物成份。此由觀之該署管制藥品
    管理局94年4 月12日管檢字第0940003255號函謂：…………
    。但依該準則（按：指濫用藥物尿液檢驗作業準則）第20條
    規定：司法案件之濫用藥物尿液，必要時得採用最低可定量
    濃度為閾值，不受第15、18條規定限制。………」等語益明
    。茲被告尿液中所含安非他命濃度僅有131ng/mL，雖因未達
    法定檢驗閾值濃度500ng/mL，致遭鑑定機關判定為陰性，惟
    被告尿液內既已呈現甲基安非他命陽性反應，有如上述，且
    被告復自白其確有施用甲基安非他命，本院尚難僅因前述尿
    液檢體呈安非他命陰性反應，即遽認被告並未施用過甲基安
    非他命，附此敘明。
(四)、綜上，本案事證已臻明確，被告施用第二級毒品之犯行堪以
    認定，應依法論科。
三、論罪科刑：
(一)、按毒品危害防制條例於92年7 月9 日修正公布，自93年1 月
    9 日施行，其中第20條、第23條將施用毒品之刑事處遇程序
    ，區分為「初犯」、「5 年內再犯」及「5 年後再犯」，依
    其立法理由之說明：「初犯」，經觀察、勒戒或強制戒治後
    ，應為不起訴處分或不付審理之裁定；經觀察、勒戒或強制
    戒治執行完畢釋放後，「5 年內再犯」者，因其再犯率甚高
    ，原實施之觀察、勒戒及強制戒治既已無法收其實效，爰依
    法追訴或裁定交付審理，至於經觀察、勒戒或強制戒治執行
    完畢釋放後，「5 年後再犯」者，前所實施之觀察、勒戒或
    強制戒治已足以遮斷其施用毒品之毒癮，為期自新及協助其
    斷除毒癮，仍適用「初犯」之規定，先經觀察、勒戒或強制
    戒治之程序，從而，僅限於「初犯」及「5 年後再犯」2 種
    情形，始應先經觀察、勒戒或強制戒治程序，倘被告於5 年
    內已再犯，經依法執行觀察、勒戒、強制戒治或追訴處罰，
    縱其第3 次（或第3 次以上）再度施用毒品之時間，在初犯
    經觀察、勒戒或強制戒治執行完畢釋放5 年以後，已不合於
    「5 年後再犯」之規定，且因已於「5 年內再犯」，顯見其
    再犯率甚高，原實施觀察、勒戒或強制戒治，已無法收其實
    效，應依該條例第10條處罰（最高法院95年第7 次、97年第
    5 次刑事庭會議決議、98年度台非字第211 號、99年度台非
    字第277 號判決可資參照）。查本件被告前於87年間，因施
    用毒品案件，經本院裁定送觀察、勒戒後，認無繼續施用毒
    品之傾向，於同年11月25日執行完畢釋放；嗣於上開觀察、
    勒戒執行完畢釋放後5 年內之89年間，又因施用毒品案件，
    經本院裁定送觀察、勒戒，認無繼續施用毒品傾向，於90年
    1 月8 日執行完畢釋放；繼於上開觀察、勒戒執行完畢釋放
    後5 年內之90年間，復因分別施用第一級、第二級毒品等案
    件，經臺灣臺中地方法院檢察署檢察官聲請強制戒治並提起
    公訴，強制戒治部分經本院裁定令入戒治處所施以強制戒治
    ，嗣於戒治期間再經本院裁定停止戒治，所餘戒治期間付保
    護管束；至起訴部分則先後經本院以90年度易字第1690號、
    90年度訴字第2306號各判處有期徒刑5 月、8 月確定；上開
    2 案接續執行，於92年1 月16日縮短刑期假釋出監，同年2
    月9 日假釋期滿未經撤銷假釋，以執行完畢論，此有臺灣高
    等法院被告前案紀錄表、臺灣高等法院施用毒品案件紀錄表
    等件在卷可稽。是被告於所受觀察、勒戒執行完畢釋放後5
    年內已再犯，且經依法追訴處罰，足認原實施觀察勒戒無法
    收其實效，縱被告本次犯行係於所受觀察、勒戒執行完畢釋
    放後5 年後所為，揆諸首揭說明，仍不合於毒品危害防制條
    例第20條第3 項規定之「5 年後再犯」，且因被告係於「5
    年內再犯」，顯見其再犯率甚高，自應依法處罰。
(二)、核被告所為，係犯毒品危害防制條例第10條第2 項之施用第
    二級毒品罪。被告施用前持有第二級毒品之低度行為，應為
    施用第二級毒品之高度行為所吸收，不另論罪。被告於98年
    間，曾因施用毒品等案件，經本院以98年度訴字第975 號判
    決分別判處有期徒刑9 月、9 月、5 月，合併定應執行刑為
    有期徒刑1 年6 月確定，甫於99年7 月10日縮刑期滿執行完
    畢，有臺灣高等法院被告前案紀錄表在卷足憑，其受徒刑執
    行完畢後，5 年內故意再犯本件有期徒刑以上之罪，為累犯
    ，應依刑法第47條第1 項之規定加重其刑。
(三)、爰審酌被告經觀察、勒戒及刑罰矯治後，竟仍未戒除毒癮之
    惡習，一再施用毒品，顯見缺乏戒斷決心，惟其所為既僅屬
    戕害自身之行為，並未侵犯其他法益，於本院審理時復坦認
    犯行，堪認非無悔意，犯後態度尚可，並參酌公訴人具體求
    刑之意見等一切情狀，量處如主文所示之刑，並諭知易科罰
    金之折算標準，以為警惕。至扣案之注射針筒1 支雖係被告
    所有之物，然既與本件犯罪事實無關，亦非違禁物，爰不為
    沒收之宣告，附此敘明。
據上論斷，應依刑事訴訟法第273 條之1 第1 項、第299 條第1
項前段，毒品危害防制條例第10條第2 項，刑法第11條前段、第
47條第1 項、第41條第1項，判決如主文。
本案經檢察官廖聖民到庭執行職務。
中    華    民    國   100    年    9     月    30    日
                  刑事第十七庭  法  官  呂綺珍
附錄論罪科刑法條：
毒品危害防制條例第10條
施用第一級毒品者，處 6 月以上 5 年以下有期徒刑。
施用第二級毒品者，處 3 年以下有期徒刑。
以上正本證明與原本無異。
如不服本判決應於收受判決後10日內向本院提出上訴書狀，並應
敘述具體理由；其未敘述上訴理由者，應於上訴期間屆滿後20日
內向本院補提理由書（均須按他造當事人之人數附繕本）「切勿
逕送上級法院」。
                                書記官  江婉君
中    華    民    國   100    年    9     月    30    日